臺灣高等法院高雄分院民事判決　九十二年度上易字第二七三號
　　　上　訴　人
　　　即　附　帶
　　　被　上訴人　乙○○
　　　訴訟代理人　甲○○
　　　上　訴　人
　　　即　附　帶
　　　上　訴　人　丙○○　　　.
　　　訴訟代理人　蘇精哲律師
　　　　　　　　　許惠珠律師
　　　　　　　　　劉家榮律師
當事人間請求損害賠償事件，兩造對於中華民國九十二年九月五日臺灣高雄地方法院
九十二年度訴字第一二八三號第一審判決均提起上訴，丙○○並提起附帶上訴，本院
於九十三年二月二十五日言詞辯論終結，判決如下：
　　　主　　　文
兩造上訴及丙○○附帶上訴均駁回。
第二審訴訟費用（含附帶上訴費用）由兩造各自負擔。
　　　事　　　實
甲、上訴人即附帶被上訴人乙○○方面：
一、聲明：
　　上訴聲明：(一)原判決本訴部分除免假執行部分外，關於命本造給付對造超過新台
　　幣（下同）六萬元本息部分及該部分假執行之宣告，暨命負擔訴訟費用部分之裁
　　判均廢棄。(二)上開廢棄部分，對造在第一審之訴及其假執行之聲請均予駁回。(三)
　　第一審廢棄部分及第二審訴訟費用均由對造負擔。(四)原判決反訴部分關於駁回本
　　造後開之訴及命負擔訴訟費用部分廢棄。(五)丙○○應再給付乙○○五千六百六十
　　七元，及自原審反訴起訴狀繕本送達之翌日起，至清償日止，按年息百分之五計
　　算之利息。(六)上開廢棄部分及第二審訴訟費用均由丙○○負擔。
    對對造上訴之答辯聲明：對造上訴駁回。
    對於對造附帶上訴之答辯聲明：(一)附帶上訴駁回。(二)附帶上訴費用由對造負擔。
二、陳述：除與原判決記載相同者，茲引用之外，補稱：
　(一)關於原審本訴部分：
  　1.原審認定本造對於本件車禍事故之發生應負擔百分之五十之過失責任部分：對
      造丙○○，確係於無號誌且無幹支道之分之高雄市○○區○○路六０八巷與六
      一八巷口，因超速疏未依轉彎車讓直行車先行，此有高雄市政府警察局交通大
      隊警員黃明生於九十一年十一月十九日以高市警刑字第Ｂ00000000號
      通知單及九十二年七月三十一日高市警交三字第０九二００一二一五五號函復
　　　台灣高雄地方法院主旨載明「：：：：有關丙○○駕駛車號ＸＵＡ─５５５號
　　　重型機車違規：：：應負右轉彎不讓直行車先行，而致肇事本人受傷：：：等
      語。」而警方之公文書之告發單及函依法定程式所制作之公文書，除有反證，
      足以證明其記載為失實外，就其證事項有完全之證據力，而原審未就此公文書
      之證據力，為何不採之原因，因遽為認為本造負肇事責任百分之五十之責任，
      已有未洽。次依路權歸屬之常理判斷，路口無號誌且無幹支道之分者，轉彎車
      與直行車分攤肇事責任之區分，應注意何者為責任之主因及次因，而對造丙○
      ○為送報生，而於右轉彎時，邊送報又與路口之行人聊天，而未依轉彎車讓直
      行車先行，即未達中心線即搶先右轉，而撞擊直行車，對造之轉彎車應負百分
      之百肇事責任，本造無肇事之歸責，否則無異鼓勵他人違規，而原審未就此於
      判決理由詳予載明各自負擔百分之五十之理由為何，遽予認定，已有未合。
　　2.看護費用及預估將來手術費用部分：依對造於起訴狀未載明二次住院之看護費
      用支出之原因及醫師之囑言認為有必要，否則高雄市婦幼醫院（後改成高雄市
      聯合醫院）該院已有護士完全照料，應就看護之必要性與實際病情及需看護之
      內容由醫師囑言而決定是否有必要於醫院有護士完全照料之外，再親屬隨身看
      護或複數親屬隨身看護或僱用職業護士看護，而對造僅輕傷住院，已有醫院護
      士看護，且未有醫師囑言認為有看護之必要，而確未僱用職業護士看護，亦無
　　　親屬看護，既無必要性又無實質支出之看護費，自不得請求，此部分應依職權
　　　函查高雄市聯合醫院調閱對造之住院病歷表，並查明其住院之值班醫生及護士
　　　，通知到庭結證是否有僱用職業護士之必要及是否實際支出看護費用，否則豈
　　　非不當得利。且預估之手術取出之醫療費用，依現今手術骨折固定之鋼釘為中
　　　央健保局金額給付對造，何須再由對造支付一萬元，此部分原審未依職權函查
　　　中央健康保險局及高雄市聯合醫院是否須由對造自負取出鋼釘之費用，且取出
　　　鋼釘依現今之手術醫療費僅為四千元至五千五百元左右，而原審未查詢，率為
　　　認為一萬元為合理，已有未合，本造誠難折服，亦有判決理由矛盾之違誤。
　　3.減少勞動能力之部分：本件對造主張勞動能力每月五萬八千五百元，而未提出
      其於八十九年及九十年之財政部高雄市國稅局所得歸戶清單及在職證明書或薪
      津證明書供查，否則對造為一送報生，何能月入五萬八千五百元﹖再者勞動能
      力之一部分喪失，此部分究為多久時間、喪失多少，應依聲請或依職權送請公
　　　立醫院鑑定後，參考鑑定報告及被害人所提出確切之所得稅申報清單或查詢單
　　　證明其原有之工作技能，而對造自起訴，以迄辯論終結為止，均未提出證明書
　　　證明其主張為真實，而原審遽依對造血親蘇秀娟之證詞認定對造，每天實賺一
　　　千五百元，則對造豈非每天有營業額五千四百元之鉅，但本造親自到夜市訪查
　　　，對造並未從事販賣涼圓之工作，此有照片可稽。
　　4.機車修理費部分：對造從未定相當期限催告本造回復原狀，逕以要求賠償，自
　　　嫌無據，且本件機車僅車前擋泥板輕微擦撞，而造成之損失輕微，此有警方及
　　　本造所提出之照片可稽，而對造卻出示不實之工資費高達三千五百元及零件費
　　　高達一萬四千六百八十元，此部分應將其所提出之估價單及現場照片，再函囑
　　　光陽機車公司或三陽機車公司之出廠廠商之技術員或工程師詳為作照片與估價
　　　單比對，即不難發現偽造不實估價單之破綻。此由對造於上訴理由狀自陳「機
　　　車停留原地」，地面無刮地痕，亦可見修理機車費不可能高達一萬八千一百八
　　　十元。對造丙○○之機車已使用多年，依行政院所頒「固定資產耐用年數表及
　　　固定資產折舊率之規定。」機車之耐用年數為「五年」，依平均法每年折舊「
　　　千之二百」，並參酌營利事業所得稅查核準則第九十五條第一項第六款規定，
　　　則對造丙○○機車修理時更換零件部分之折舊額應即更換零件當時之殘價為何
　　　﹖原審未依「殘價等於取得成本除以耐用年數加一」之方式予以計算，率予諭
　　　知本造應賠償一萬八千一百八十元，於法未合。
　　5.精神慰藉金之部分：對造所受之傷害輕微，且本件之肇事之重因為對造之重大
      過失所致，且對造名下又無不動產或動產，而原審遽予核給二十萬元之精神慰
      精金，實屬偏高，應以核減五萬元為適當。
　(二)關於原審反訴部分：對造之重大過失之行為至為灼明，已如前述，而原審僅從輕
    規定兩造各負百分之五十之過失，亦有未合。對造自應再給付本造五千六百六十
    七元之汽車修理費。
三、證據：除援用第一審所提證據外，補提夜市照片八幀、財政部高雄市國稅局九十
　　一年度查詢單影本一件、高雄地方法院九十二年度交簡字第二五五六號刑事判決
　　書影本一件為證。
乙、被上訴人即附帶上訴人丙○○方面：
一、聲明：
　　上訴聲明：(一)原判決本訴不利上訴人丙○○之部分予以廢棄。(二)上開廢棄部分，
　　對造乙○○應再給付本造丙○○七十二萬一千八百二十六元，及自九十二年四月
　　十八日起，至清償日止，按年息百分之五計算之利息。(三)第一、二審訴訟費用由
    對造負擔。對對造上訴之答辯聲明：對造上訴駁回。
　　附帶上訴聲明：(一)原判決反訴部分關於本造敗訴部分及該部分假執行之宣告及命
　　本造負擔訴訟費用之部分均予以廢棄。(三)上開廢棄部分，對造乙○○在第一審之
　　反訴及假執行之聲請予以駁回。(四)原審反訴訴訟費用及本審附帶上訴訴訟費用均
　　由對造負擔。
二、陳述：除與原判決記載相同者，茲引用之外，補稱：
　(一)上訴及對對造上訴答辯之陳述：
　　1.原審認定本造對於本車禍事故之發生應擔負百分之五十之過失責任，然本造確
　　　實對於本件車禍並無任何過失責任，因原審判決係以本造車損情形為右前保險
　　　桿，對造車損為左前擋泥板（原審認定為錯誤），而認定本造係處於行進間而
　　　與對造發生碰撞，然車損狀態僅為車禍發生之必然現象，不能單以此為論斷，
　　　是原審就此認定實為率斷。依下列情形足茲證明在發生系爭車禍事件時，本造
　　　之車確屬停車狀態，蓋依物理原則，一物與一物碰撞後，重量較重者定會將重
　　　量輕者撞離，而撞離之力量，定與前進速度相同，方向相反，依此而論，苟對
　　　造主張為真（本造當時非停止狀態），則在發生系爭車禍時，本造及所騎重型
　　　機車定會被撞距離車禍地點數公尺遠，絕不會停留在原地點，且在地面上會有
　　　刮地痕之產生（一般在面對緊急狀態下，皆會為煞車反應），因需有摩擦力方
　　　會造成物體停止前進，而現觀車禍現場狀態，本造之車輛是停留在高雄市○○
　　　區○○路六一八巷及六０八巷交叉巷口上，且地面上並無任何刮地痕，足證本
　　　造當時確屬停止狀態，係對造未注意車前狀況，貿然撞及本造，準此，本造並
　　　無過失。
　　2.再查，原審認定本造僅有四個月之工作損失，亦有失當之虞，蓋九十一年十一
　　　月四日發生系爭車禍迄今，約有一年左右，然本造現仍因車禍之故而無法工作
　　　，尚需繼續接受治療，而本造之工作內容為送報及在夜市擺攤買賣涼圓，手之
　　　運用度較一般人為高，否則將無法完成送報及夜市擺攤買賣涼圓等工作內容，
　　　依醫生意見，雖本造前後僅需四個月的復健期，但此僅是針對一般人之評估意
　　　見，是以，醫院之建議評估意見在未考量本造之個人因素下，確有失之客觀性
　　　與公正性，應以現在本造之復原情形為準，本造現仍需接受治療無法從事送報
　　　工作，依高雄市聯合醫院九十二年五月十四日高市衛醫字第三００一號診斷證
　　　明書得知，在本造於九十一年十一月間手術後一年後方得取出骨內固定物，而
　　　接受手術後直至取出骨內固定物前，本造皆無法為工作，且本造迄今仍無法從
　　　事送報及買賣涼圓工作之情形下，本造之工作損失應以一年計算，而非僅以四
　　　個月為計算標準。準此被上訴人之工作及營業損失應為七十萬二千元。
　　3.對造就以下事項主張原審判決有不妥之處，實為有誤，茲說明如下：(1)看護費
　　　用一萬三千元，對造主張非屬必要費用，然本造因系爭車禍事件致受有左手骨
　　　折之傷害，需接受固定手術，而一般人在行動時皆需以雙手為之，若僅以一手
　　　行動常會造成不便，當有延請看護照顧日常生活所需之必要，對造之主張顯不
　　　足採。另對造以本造未僱請職業護士為看護遽以主張不應負擔看護費用，然依
　　　臺灣高等法院暨所屬法院八十五年法律座談會，亦認在住院期間或皆為被害人
　　　之親屬為照顧，未僱請職業護士看護，雖基於親情而無實際支付看護費用，然
　　　此係因親屬或配偶受傷，而由親屬或配偶代為照顧被上訴人之起居，固係出於
　　　親情，但親情看護所付出之勞力，並非不能評價為金錢，只因兩者身份密切而
　　　免除支付義務，此種親屬基於身份關係之恩惠，自不能加惠於加害人，故應衡
　　　量及比照僱用職業護士看護情形，認被害人受有相當親屬看護費用之損害，得
　　　向加害人請求賠償。基此，對造以是否僱用職業護士以為抗辯，亦於法無據。
　　　(2)第二次之手術之醫療費用部分，本造在接受第二次手術將固定物取出時需自
　　　費負擔一萬元，此觀高雄市聯合醫院診斷證明書至明，對造又主張依全民健康
　　　保險法第八十二條主張上開費用已法定移轉予中央健康保險局，被上訴人不得
　　　再向上訴人請求上開費用，此亦誤解法令，蓋全民健康保險法第八十二條之法
　　　定移轉部分僅限於健保給付額，不及於自費額，而對造尚需支付一萬元款項為
　　　自費額，當無全民健康保險法第八十二條規定之適用。(3)計程車費用部分，本
　　　造為左手掌骨折，根本無法騎乘機車，因此往返住宅與醫院間皆需以計程車代
　　　步，而本造確實有至高雄市聯合醫院接受復健，此部分即為因系爭車禍所增加
　　　生活之需要。(4)薪資收入損失部分，對造以本造未提出在職證明，及以在九十
　　　二年十二月十四日之照片證明本造未在夜市從事涼圓之買賣等語，主張本造一
　　　個月之收入應無五萬八千元之數額；然本造已於原審提出在職證明，且在夜市
　　　擺攤從事涼圓生意實為系爭車禍發生前之事，是因系爭車禍之發生致本造無法
　　　繼續從事涼圓生意，是以，在九十二年十二月十四日所拍攝照片實不足以證明
　　　本造在發生系爭車禍前未從事夜市涼圓生意，況依據瑞豐夜市管理委員會之證
　　　明書及證人蘇秀娟之證詞業已證明本造確實有在夜市擺設攤位，並賺有每日一
　　　千五百元之淨利，且對造所提出照片之佐證適足以證明本造之手迄今尚無法在
　　　夜市賣涼圓。
　(二)附帶上訴之陳述：附帶上訴人就車禍之發生確實並無任何過失，故不應命本造給
    付對造四九八三元及利息。
三、證據：除援用第一審所提證據外，補提高雄市聯合醫院診斷證明書正本乙份、瑞
　　豐夜市管理委員會證明書正本乙份為證。
　　　理　　　由
一、本件上訴人丙○○主張對造乙○○於九十一年十一月四日下午三時五十分許，駕
　　駛車號Ｅ二─三九八九號自小客車，沿高雄市○○路六０八巷行經高雄市○○路
　　六一八、六０八巷之三叉路口時，竟疏未注意，高速且違規靠左側行駛，適上訴
　　人丙○○騎乘ＸＵＡ─五五五號機車自軍校路六一八巷欲右轉六０八巷正停於兩
　　巷口間等待右轉，猝遭乙○○車輛，自右側撞擊，丙○○人車倒地，左手掌掌骨
　　折，肩胛骨折，爰依侵權行為之法律關係訴請對造乙○○賠償損害九十六萬三千
　　九百六十八元及自起訴狀繕本送達翌日起算之法定遲延利息等語。
二、上訴人乙○○則以，對造丙○○於右揭時間騎乘機車行經高雄市○○路六一八巷
    口右轉彎欲進入六０八巷竟疏未注意減速慢行，注意車前狀況，並隨時採取必要
　　之安全措施，突自巷口衝出撞擊本造所駕駛之Ｅ二─三九八九號自小客車毀損，
　　本造支出汽車修車費二萬一千三百元，故本造並無過失，若鈞院認本造有過失，
　　對造亦應負較大之過失責任，對造請求之賠償項目一部分無理由一部分過高，且
　　本造汽車修理費，本造亦得依侵權行為規定請求對造賠償，並於原審提起反訴請
　　求賠償二萬一千三百元及自反訴起訴狀繕本送達翌日起算之法定遲延利息等語資
　　為抗辯。
三、上訴人丙○○主張，伊於九十一年十一月四日下午三時五十分許騎乘ＸＵＡ─五
　　五五號機車行經高雄市○○路六０八巷與六一八巷巷口時與對造乙○○所駕駛之
　　車號Ｅ二─三九八九號自小客車相撞，伊人車倒地，左手掌掌骨折、肩胛骨折等
　　情，業據其提出現場照片三幀、高雄市政府警察局交通大隊交通事故談話紀錄表
　　、調查表、診斷證明書各一份為證，且為乙○○所不爭執，此部分自堪信為真實
　　。此外，乙○○則以前揭情詞為辯，是本件首先應審究者為(一)乙○○就本件車禍
　　之發生有無過失﹖(二)丙○○是否有過失﹖如有，其與乙○○之過失比例如何﹖茲
　　分述如下：
　(一)經查，丙○○於警訊、民刑事審理中均供稱，伊駕駛機車自軍校路六一八巷欲右
    轉六０八巷，正停於兩巷口間等待右轉，猝遭乙○○車輛自右側（前輪）撞擊等
　　語，乙○○於警訊及民刑事審理中均供稱，丙○○所騎乘之機車，在六一八巷與
　　六０八巷口道路上突然衝出，機車前輪（右側）撞到伊汽車左前輪之板金部分，
　　汽車左前保險桿、左前燈及左輪至保險桿間之板金損壞等語，二人均未供述有會
　　車之情形，其二人供述之差異僅在於丙○○當時是停車狀態或右轉高速行進中之
　　狀態而已。且依相片所示，亦可見丙○○機車「右前擋泥板」損害，乙○○汽車
　　「左前保險桿」損害，按依常理，若是雙方因會車而未保持安全間隔，應是兩車
　　之左前方會受損，故可見丙○○縱有欲右轉進入六０八巷之情形，亦係甫右轉欲
　　車而尚未達於與乙○○車交會車之程度即發生本件車禍，鑑定報告認為本件車
　　禍係因雙方交會車未保持安全間距而發生云云，自不可採。
　(二)再查，依交通事故調查報告表，可見丙○○機車被撞擊後，前輪僅向左偏（即往
　　南偏）０‧二公尺，與水溝及乙○○車幾乎呈垂直狀態，而非較大幅度向左偏，
　　可見該機車係在右轉欲車仍有向前之動力下被撞擊，而非在完全停止狀態下遭
　　撞擊。蓋若在完全停止下遭撞擊，汽車之衝力，將使機車車頭較大幅度往左偏。
　(三)綜上所述，本件車禍應係丙○○騎機車於六一八巷（支線）右轉進入六０八巷（
　　幹線）即將轉（尚未達交會車）之行進中遭疏於注意前方狀態，亦未靠右行駛
　　之乙○○汽車所撞擊，乙○○汽車左側前保險桿撞及丙○○機車前輪之右擋泥板
　　，丙○○因而人車倒地兩方車輛均受損，丙○○受傷，故二人應各負一半之過失
　　責任（丙○○支線道進入幹線道，未讓直行車先行，與有過失）。
四、從而丙○○依侵權行為法律關係，請求乙○○賠償其損害（即原審本訴部分），
    自屬正當，茲就其請求之項目審酌如後：
　(一)醫藥費用、看護費用：
  　1.丙○○主張因本件車禍受傷，經扣除全民健康保險所代為支付之金額外，計支
      出醫療費用（含住院費用）合計七四八八元等情，業據其提出高雄市婦幼綜合
　　　醫院之醫療費用收據二十一張為證，於法有據。
　　2.丙○○復主張其因遭乙○○不法侵害而受傷，於高雄市婦幼綜合醫院手術住院
　　　期間，及將來第二次住院期間，因行動不便，需延請看護照顧其生活起居，共
　　　需看護費用一萬三千元等語。而按民法第一百九十三條第一項規定所謂增加生
　　　活上之需要，係指被害以前並無此需要，因被害以後始有支付此費用之必要者
　　　而言。是以身體、健康被害，經延醫治療之醫療費用，固勿論矣，即因療傷期
　　　間僱人看護及請人照顧家庭所支出之費用，如確屬必要者，亦得請求賠償，最
　　　高法院著有七十三年台上字第五四七號判例可參。丙○○因本次車禍而導致左
　　　手掌骨折，需接受固定手術，是依此情形，其因手掌手術勢必無法自理日常生
　　　活之需，則延請看護照顧日常生活起居，應屬必要，且符合一般社會經驗，是
　　　丙○○請求看護費用支出之賠償，依法洵屬正當。
　　3.丙○○另主張為治療其所受之傷害，預估將來尚須進行手術及復健等語，對此
　　　，依據高雄市聯合醫院九十二年五月十四日高市聯醫病字第三七五一號函表示
　　　：丙○○需於手術後一年取出骨內固定物，預計醫療費用自費負擔部分約合一
　　　萬元等語。是丙○○主張乙○○尚須賠償將來所須支付之手術及門診醫療費用
　　　應為一萬元，此部分之請求應屬合理。
　　4.綜上所述，丙○○因本件車禍，合計共支出醫療費用六千五百三十三元、預估
　　　將來手術及門診而須支出之醫療費用為一萬元，是丙○○原可請求對造給付共
　　　三萬零四百八十八元。
　(二)門診治療支出交通費之損害：查被害人因加害人不法侵害身體或健康，為治療所
　　需來往醫院所支出之交通費用，係屬因加害人不法侵害行為所增加生活上之需要
　　，被害人得依民法第一百九十三條第一項之規定，請求加害人賠償其損害。丙○
　　○因本次車禍而導致左手掌骨折，以計程車前往看診，對骨折受傷之病人尚屬必
　　要，且符合一般社會經驗，丙○○請求看診計程車費支出之賠償，依法洵屬正當
　　。茲丙○○自其住處高雄市○○路一三二巷六號至高雄市立聯合醫院之車資單程
　　約九十五元，此有丙○○所提出之單程車資證明，而丙○○自九十一年十二月六
　　日至九十二年二月十三日止，至高雄市立聯合醫院門診復健共計三十四次，此有
　　其所提出之高雄市立聯合醫院診斷證明書高市聯合醫診字第四三０八號函可資佐
　　證，是其可請求之交通費支出共計為六千四百六十元（計算式：９５×２×３４
　　＝６４６０），應予允許。此外，其另請求第二次手術後仍須前往醫院進行復健
　　六個療程，共計三十六次部分，據原審依職權詢問高雄市立聯合醫院，該醫院於
　　九十二年五月二十三日以高市聯醫病字第０九二０００三五六三號函覆稱：「：
    ：：至於第二次手術取出骨踝釘後需休息及避免使力約一個月，需復健與否視術
　　後情況而定，但無絕對之必要性」等語，丙○○復無法舉證證明其確有因第二次
　　手術而需前往復健之必要，則其訴請對造賠償將來第二次手術後前往復健所需交
　　通費之損害，尚難採取。
　(三)工作收入之損失（原審誤認為減少勞動能力之損害）
    1.本件丙○○遭乙○○撞傷時，白日係任職於聯合晚報左楠三民辦事處，擔任派
      報員之工作，每月所得為二萬八千五百元，此有其所提出之員工職務證明書、
　　　薪資證明書附卷可參，且有車禍現場照片中，其機車有送報用之貨物袋設備可
　　　憑，可見其確實有從事送報工作。另丙○○於每日晚間在夜市工作平均所得為
　　　一千五百元之事實，亦據證人即其母親蘇秀娟於原審審理時證稱：他（即丙○
　　　○）在做涼圓的工作，每天的實際淨賺一千五百元，：：：涼圓每份九個三十
　　　元，十八個五十元，每日如售出二千元，成本約五百元等語屬實，另有其提出
　　　夜市攤位租賃證書可參，可見其確有於夜市擺攤販賣涼圓，乙○○訴訟代理人
　　　雖稱，依其提出之相片可見丙○○未在夜市擺攤云云，惟查其所提出之相片係
　　　車禍後所拍照，尚難以此認丙○○於車禍前未在夜市擺攤。是丙○○每月可獲
　　　取之薪資應為五萬八千五百元【２８５００＋（１５００×５×４）＝５８５
　　　００】。另據高雄市立聯合醫院於九十二年五月二十三日以高市聯醫病字第０
　　　九二０００三五六三號函覆原審稱：「：：：據一般治療經驗推論在第一次手
　　　術後之最少三個月內，患肢無法正常運動、可能無法騎乘機車或從事勞動工作
　　　，至於第二次手術取出骨踝釘後需休息及避免使力約一個月」等語，是依該函
　　　文所示，丙○○自九十一年十一月四日受傷開刀住院迄往後三個月之期間內，
　　　手部將無法正常運動、亦無法騎乘機車或從事勞動工作，之後又須再次住院取
　　　出骨踝釘，而該次手術需休息及避免使力一個月，故於上開期間內丙○○自無
　　　法於白日仍從事送報之工作及於夜間至夜市擺攤，是丙○○於前開治療、休養
　　　期間之範圍內，請求乙○○賠償其自受傷日即九十一年十一月四日起共計三個
　　　月以每月五萬八千五百元計算無法工作之薪資損害共十七萬五千五百元（計算
　　　式：５８５００×３＝１７５５００），及將來第二次手術後須休養一個月無
　　　法工作之薪資損害五萬八千五百元之部分，共計二十三萬四千元（計算式：１
　　　７５５００＋５８５００＝２３４０００），即屬正當。
　　2.丙○○可請求之工作收入之損害為二十三萬四千元，至其請求超出此部分，不
　　　予採取。
　(四)機車修理費部分：
　　1.按物被毀損時，被害人除得依民法第一百九十六條請求賠償外，並不排除民法
　　　第二百十三條至第二百十五條之適用，依民法第一百九十六條請求賠償物被毀
　　　損所減少之價額、得以修復費用為估定標準，但以必要者為限（例如修理材料
　　　以新品換舊品、應予折舊），被害人如能証明其物因毀損所減少之價額，超過
　　　必要之修復費用時，就其差額，仍得請求賠償。（最高法院七十七年五月十七
　　　日第九次民事庭總會決議參照），本件丙○○請求乙○○賠償其修復受損機車
　　　之修理必要費用，依上開說明，自屬有據。
　　2.查丙○○所有之車輛因乙○○之過失侵害而受損，係花費一萬八千一百八十元
　　　（含稅）修復，其中工資費用係三千五百元、零件費用為一萬四千六百八十元
　　　（均含稅）一節，有其提出估價單、統一發票各一紙為證。而系爭車輛毀損部
　　　分之修復，其零件更換係以新品替換舊品，故計算上開零件之損害賠償數額時
　　　，自應扣除折舊部分始屬合理。爰依據行政院所頒布之固定資產耐用年數表及
　　　固定資產折舊率之規定，機器腳踏車之耐用年數為三年，依平均法每年折舊千
　　　分之三百三十三，並參酌營利事業所得稅法查核準則第九十五條第六項「固定
　　　資產提列折舊採用平均法或定率遞減法者，以一年為計算單位，其使用未滿一
　　　年者，按實際使用之月數相當於全年之比例計算之，不滿一月者，以一月計」
　　　之規定。原告所有車號ＸＵＡ－五五五之重型機車係二００一年八月出廠，有
　　　其提出之行車執照影本附卷可參，計算至本件車禍發生之九十一年十一月四日
　　　止，已使用一年又四月，故系爭車輛修理時更換零件部分之折舊應為四千八百
　　　四十四元【計算方式為：殘價＝取得成本÷（耐用年數＋1）即１４６８０÷
　　　（３＋１）＝３６７０元；折舊額＝（取得成本－殘價）×折舊率×年數即（
　　　00000－0000）×０. ３３×１６÷１２＝４８４４（元以下四捨五
　　　入）】，扣除折舊後，其得請求之零件費用為九千八百三十六元（即0000
　　　0－0000＝９８３６），是其得請求機車毀損所減少之價額應為一萬三千
　　　三百三十六元（即零件部分９８３６＋工資部分３５００＝１３３３６），逾
　　　此部分請求，不應准許。
　(五)精神上損害部分：
　　1.按不法侵害他人之身體、健康、名譽、自由、信用、隱私、貞操，或不法侵害
　　　其他人格法益而情節重大者，被害人雖非財產上之損害，亦得請求賠償相當之
　　　金額，為民法第一百九十五條第一項前段所明定。丙○○因乙○○之過失傷害
　　　行為，致其身體受有前開傷害，經過長期手術、門診、復健治療，將來仍須進
　　　行手術方能恢復，無論肉體及精神均受有極大痛苦，自得請求精神慰藉金。
　　2.茲斟酌丙○○於車禍發生時年約二十四歲，於白日擔任送報員、晚間夜市賣涼
　　　圓之工作，遽遭上述傷害，非但個人受有身體及精神上之痛苦，亦使其生活秩
　　　序大受影響，且造成其家人生活上極大之負擔，又審酌其係國中畢業、名下並
　　　無不動產、身負中家重要經濟來源、乙○○高中畢業、就職於高興昌公司、名
　　　下擁有不動產等一切情況，此有財政部高雄市國稅局財產歸屬清單、財政部高
　　　雄市國稅局九十年度綜合所得稅各類所得資料清單、高雄市土地登記謄本在卷
　　　可稽，及本件車禍丙○○所受傷勢等一切情狀，認為其請求乙○○賠償二十萬
　　　元之慰撫金，尚屬公允，應予准許。
五、按損害之發生或擴大，被害人與有過失者，法院得減輕賠償金額，民法第二百十
    七條第一項明文規定。丙○○就本件車禍之發生與有過失，並認其應負百分之五
    十之過失責任，已如前述，則依此，乙○○應賠償丙○○之金額應為二十四萬二
    千一百四十二元【計算式：（３０４８８＋６４６０＋２３４０００＋１３３３
    ６＋２０００００）×５０﹪＝２４２１４２】。
六、綜上所述，丙○○依民法第一百八十四條第一項前段、第一百九十一條、第一百
　　九十三條、第一百九十五條及第一百九十六條之規定，請求乙○○給付二十四萬
　　二千一百四十二元，及自起訴狀繕本送達之翌日即九十二年四月十八日起至清償
　　日止，按年息百分之五計算之利息，為有理由，至逾此部分之請求為無理由，原
　　審分別予以准駁回。並就丙○○勝訴部分，分別准兩造供擔保宣告假執行之免為
　　假執行，並駁回丙○○超過部分假執行之聲請，並無不當。
七、乙○○依侵權行為法律關係請求丙○○賠償其汽車損壞部分（即原審反訴部分）
　　：
　(一)乙○○主張其因本件車禍汽車受損共支出修車費二萬一千三百元修復，其中工資
　　費用係七千七百元、零件費用為一萬三千六百元（均含稅）一節，有其提出估價
　　單、統一發票各一紙為證。而系爭車輛毀損部分之修復，其零件更換係以新品替
　　換舊品，故計算上開零件之損害賠償數額時，自應扣除折舊部分始屬合理。爰依
　　據行政院所頒布之固定資產耐用年數表及固定資產折舊率之規定，自小客車之耐
　　用年數為五年，依平均法每年折舊千分之二百，並參酌營利事業所得稅法查核準
　　則第九十五條第六項「固定資產提列折舊採用平均法或定率遞減法者，以一年為
　　計算單位，其使用未滿一年者，按實際使用之月數相當於全年之比例計算之，不
　　滿一月者，以一月計」之規定。乙○○所有車號Ｅ二－三九八九號自小客車係一
　　九九七年十月出廠，其提出之行車執照影本附卷可參，計算至本件車禍發生之九
　　十一年十一月四日止，已使用五年又二月，故系爭車輛之零件部分應僅餘殘值二
　　千二百六十六元【計算方式為：殘價＝取得成本÷（耐用年數＋1）即１３６０
　　０÷（５＋１）＝２２６６元】是乙○○得請求之零件更換費為二千二百六十六
　　元，從而，其得請求自小客車毀損所減少之價額應為九千九百六十六元（即零件
　　部分２２６６＋工資部分７７００＝９９６６），逾此部分請求，不予准許。
　(二)復按如前所述，乙○○行經未劃標線之道路未靠右行駛，且未注意車前狀況，對
　　於本件車禍之發生，亦與有過失，應負擔一半之過失責任，故其得請求之賠償金
　　額為四九八三元。
　(三)從而，乙○○依侵權行為之規定，請求丙○○給付四九八三元及自原審反訴狀繕
    本送達丙○○之翌日（即九十二年六月十一日）起，至清償日止，按年息百分之
　　五計算之法定遲延利息，自屬正當，原審就此範圍內予以准許，其准兩造分別供
　　擔保，宣告假執行及免為假執行，並駁回乙○○超過部分之請求及假執行之聲請
　　，亦無不當。
八、綜上所述，兩造之上訴及丙○○之附帶上訴，均無理由，應予駁回。
九、本件事證已明，兩造其餘攻擊防禦方法與判決之結果不生影響，爰不予一一論述
　　。
十、據上論結，本件兩造上訴及丙○○之附帶上訴均無理由，依民事訴訟法第四百四
　　十九條第一項、第七十八條，判決如主文。
中　　　華　　　民　　　國　　九十三　　年　　　三　　　月　　 　十　　 日
　　　　　　　　　　　　　　　　　　　　　　　　民事第五庭
~B1審判長法官　蔡明宛
~B2法　　　官　林健彥
~B3法　　　官　黃科瑜
正本係照原本作成。
不得上訴。
中　　　華　　　民　　　國　　九十三　　年　　　三　　　月　　 十五　　 日
~B法院書記官　施耀程
                                                                        Ｆ
